最　高　行　政　法　院　判　決　　　　　　　　　九十一年度判字第一○七五號
　　上　訴　人　丙○○
　　　　　　　　甲○○
　　被 上訴 人　財政部臺灣省中區國稅局
　　代　表　人　乙○○
右當事人間因綜合所得稅事件，上訴人不服中華民國九十年四月六日臺中高等行政法
院八十九年度訴字第三三二號判決，提起上訴。本院判決如左：
　　主  文
上訴駁回。
上訴審訴訟費用由上訴人負擔。
　　理  由
上訴人起訴主張：碧峰砂石建材有限公司（以下稱碧峰公司）負責人蔡碧桃行蹤不明
，公司已停業多年，上訴人等接到八十六年度綜合所得稅繳款書後才知被利用作人頭
股東，欲找碧峰公司負責人蔡碧桃理論，其已行蹤不明，上訴人等係工人、家庭主婦
，確無投資任何事業，亦無取得碧峰公司盈餘所得，而被上訴人並未輔導上訴人等如
何提出具體事證、應提何文件以證明未投資事宜，實有違行政院八十八年十一月三十
日台八十八訴字第四三四五三號再訴願決定意旨。另碧峰公司已於八十五年一月一日
向彰化縣稅捐稽徵處辦理註銷登記，因尚有違章欠稅，該處暫緩註銷，惟因違反公司
法第十條第一項第一款規定，業經主管機關報請註銷公司登記，本案應有財政部八十
三年二月三日台財稅字第八二一五八二七六六號函之適用。且被上訴人所屬北斗稽徵
所通知碧峰公司辦理增資或分配或加徵營利事業所得稅之通知函於八十五年七月十日
送達碧峰公司，經其負責人蔡碧桃蓋章之掛號郵件收件回執附卷乙節，被上訴人所有
核定盈餘分配流程均係在上訴人等接到八十六年度綜合所得稅繳款書之前，上訴人等
接到八十六年度綜合所得稅繳款書後方知被利用股東人頭，併於此次行政訴訟請求閱
卷時才知負責人戶籍地址，經按址寄送存證信函，請其速出面解決，惟遭退件，是上
訴人等已向彰化縣稅捐稽徵處提出檢舉蔡碧桃涉嫌偽造人頭股東名冊，則上訴人是否
為碧峰公司股東自有再行查證之必要云云。
被上訴人則以：依碧峰公司營業稅籍資料所示該公司於八十五年一月一日向彰化縣稅
捐稽徵處北斗分處辦理註銷，經核定因該公司尚有違章欠稅暫緩註銷，是本案未符合
財政部八十三年二月三日台財稅第八三一五八二七六六號函釋「公司組織之營利事業
擅自停業或他遷不明（虛設行號及違章未結者除外），其核定未分配盈餘累積數超過
法定得保留限額，未經分配亦未依限辦理增資，如經稽徵機關研判無歸戶課徵股東所
得稅之價值者，得免依所得稅法第七十六條之一第一項規定歸戶課徵其股東所得稅。
惟其股東分派剩餘財產之時價超過其出資額部分，仍應歸入其取得年度所得課稅」之
規定，又被上訴人發函通知辦理增資或分配或加徵營利事業所得稅於八十五年七月十
日送達並取具碧峰砂石建材有限公司負責人蓋章之送達回執附卷在案，而該公司至此
通知之時仍未有向主管稽徵機關辦理解散登記獲准之紀錄，亦無法適用財政部七十四
年五月十四日台財稅第一五九三五號函釋。是以，該公司截至八十二年度止累積未分
配盈餘數經核定為五、六六五、四二三元，已超過實收資本額三、六○○、○○○元
之二分之一，經被上訴人通知選定加徵百分之十營利事業所得稅或辦理增資或分配，
該公司逾期仍未辦理，乃依財政部七十七年十二月三十日台財稅字第七七○六六七五
五○號函釋規定，按每股東之應分配數予以歸戶，於核定該年度所得稅時併予核課，
上訴人雖主張係人頭股東並不知情，但未提出具體事證，不足採信。
原判決以：碧峰公司係為中小企業，依中小企業發展條例第三十六條之規定，其未分
配盈餘累積數之限額應為實收資本之一倍，然碧峰公司截至八十二年度止，累積未分
配盈餘經核定為五、六六五、四二三元，已超過實收資本額三百六十萬元之一倍，經
被上訴人所屬北斗稽徵所通知該公司於文到十日內依法辦理增資或分配或加徵營利事
業所得稅，該通知函經八十五年七月十日送達，由公司負責人蔡碧桃親自收受，亦有
上開核定表及通知函、郵局送達回執附原處分卷可查。碧峰公司未於上開限定期間內
辦理增資或分配或選定，加徵營利事業所得稅，被上訴人依股東名冊所載，按各股東
之投資金額占總資本額比例，予以強制歸戶，核定上訴人甲○○、丙○○之營利所得
分別為七八六、八六六元及九四四、二三九元，併課其等八十六年度綜合所得稅，並
無不合。上訴人等復於本件準備程序中坦承其等為碧峰公司之股東，至其訴狀中所稱
「被偽造為人頭股東」乙節，未據舉證，亦未對偽造者訴追，空言主張，不足採信。
上訴人等雖援引財政部八十三年二月三日台財稅第八三一五八二七六六號函釋規定主
張免予歸課等語。惟碧峰公司營業稅稅籍資料，註記該公司因「違章欠稅暫緩註銷」
，自無上開函釋之適用。且該公司迄今尚未向被上訴人辦理清算申報，業經被上訴人
所屬北斗稽徵所查詢明確，有該所八十八年二月二十四日中區國稅北斗資字第八八○
○○一九九八號函附原處分卷可參，且迄被上訴人所屬北斗稽徵所發函通知依所得稅
法第七十六條之一規定辦理增資、分配、加徵營利事業所得稅前，仍未向主管機關申
請解散登記獲准，從而本件自亦無財政部七十四年五月十四日台財稅第一五九三五號
函釋之適用。被上訴人依所得稅法第七十六條之一規定強制歸課上訴人綜合所得稅，
一再訴願決定遞予維持，並無不合。遂認上訴人所訴為無理由，駁回其訴，核無違誤
。上訴意旨仍執前詞，指摘原判決不當，求為廢棄，非有理由，應予駁回。
據上論結，本件上訴為無理由，爰依行政訴訟法第二百五十五條第一項、第九十八條
第三項前段，判決如主文。
中　　華　　民　　國　　九十一　　　年　　　六　　　　月　　二十七　　　日
                    最 高 行 政 法 院  第 四 庭
                                審 判 長 法  官　　　廖　政　雄
                                         法  官　　　趙　永　康
                                         法  官　　　林　清　祥
                                         法  官　　　鍾　耀　光
                                         法  官　　　姜　仁　脩
右  正  本  證  明  與  原  本  無  異
　　　　　　　　　　　　　　　　　　　　 法院書記官　彭　秀　玲
中　　華　　民　　國　　九十一　　　年　　　六　　　　月　　二十七　　　日
